【裁判字號】    94,上易,717
【裁判日期】    950523
【裁判案由】    排除侵害
【裁判全文】
臺灣高等法院民事判決                 94年度上易字第717號
    上  訴  人
    即被上訴人  庚○○
    訴訟代理人  吳振東律師
    被上訴人    甲  ○
    訴訟代理人  丁○○
    上  訴  人  己○○
                丙○○
                乙○○
    追加被告    戊○○○
    上列3人
    訴訟代理人  翁瑞麟律師
上列當事人間排除侵害事件，上訴人對於中華民國94年6月28日
臺灣宜蘭地方法院93年度宜訴字第2號第一審判決提起上訴，庚
○○並為訴之追加，經本院於95年5月9日言詞辯論終結，判決如
下：
    主      文
庚○○及己○○、丙○○、乙○○之上訴均駁回。
戊○○○應與丙○○、乙○○將坐落宜蘭縣員山鄉○○段粗坑小
段103號土地內如原判決附圖所示編號D3部分面積215.06平方公
尺之建物即門牌號碼宜蘭縣員山鄉○○村○○路336號（門牌整
編前為同上路60號）拆除，並將該部分土地返還庚○○。
第二審訴訟費用由庚○○、己○○各負擔5分之1，餘由丙○○、
乙○○負擔；追加之訴訴訟費用由戊○○○負擔。
    事      實
甲、上訴人即被上訴人及追加原告庚○○方面：
壹、聲明：
一原判決關於駁回下列第2項之訴部分廢棄。
二甲○應將坐落宜蘭縣員山鄉○○段粗坑小段103號土地（下稱
  系爭103號土地）內如原判決附圖（下稱附圖）所示編號D4部
  分面積83.7平方公尺之建物即門牌號碼宜蘭縣員山鄉○○村○
  ○路59號拆除，並將該部分土地返還庚○○。
三追加被告戊○○○應與丙○○、乙○○共同將坐落系爭103號
  土地內如附圖所示編號D3部分面積215.06平方公尺之建物即門
  牌號碼宜蘭縣員山鄉○○村○○路336號（門牌整編前為同上
  路60號）拆除，並將該部分土地返還庚○○。
四丙○○、乙○○、己○○之上訴駁回。
貳、陳述：除與原判決記載相同者外，補稱略以：
一甲○無權占用系爭103號土地如附圖編號D4部分：
(一)訴外人丁○○與坐落宜蘭縣員山鄉○○段粗坑小段第102號土
  地（以下稱系爭102號土地）及系爭103號土地（與系爭102號
  土地以下合稱系爭土地）原公同共有人即訴外人黃景祚、黃燉
  烆、黃景崧3人簽訂之買賣契約，所載買賣標的物為「粗坑段
  粗坑小段壹０貳－參號建．０貳九五頃（八九坪貳四）」，非
  系爭103號土地，買賣面積亦與甲○實際占用之83.7平方公尺
  不同，可見丁○○並未購買系爭土地。
(二)縱認丁○○民國56年間向系爭土地原公同共有人黃景祚等3人
  購買系爭土地，因黃景祚等3人未得全體共有人同意逕行出賣
  系爭土地，買賣契約效力不及其他共有人，甲○自不得憑該買
  賣契約，主張有權占有系爭土地。
(三)甲○於原審忽言購買系爭土地後，因共有人找不齊無法過戶，
  黃燉烆答應讓其繼續居住，不收租金云云，忽言其長期以來均
  有繳納租金，但房屋倒塌後繳納租金之收據已不見云云，前後
  說詞不一，益徵甲○無權占用系爭土地。
二丙○○、乙○○及戊○○○無權占用系爭103號土地如附圖編
  號D3部分：
(一)丙○○、乙○○於95年１月18日本院準備程序時主張：如附圖
  所示編號D3部分面積215.06平方公尺之建物（即門牌號碼宜蘭
  縣員山鄉○○村○○路336號），為其父親余阿水所建。嗣余
  阿水於54年間死亡，其姊妹均拋棄繼承，但渠等及其母親戊○
  ○○則未拋棄繼承等語。依此，余阿水之繼承人，除丙○○、
  乙○○外，另有戊○○○，故上開336號建物之所有權，即應
  由丙○○、乙○○、戊○○○三人依繼承而取得，其等對於該
  建物均有事實上之處分權。而系爭訴訟標的對於丙○○、乙○
  ○與戊○○○必須合一確定，自有追加戊○○○為被告之必要
  。
(二)證人游正通於原審93年12月22日言詞辯論時係證稱：「（宜蘭
  縣員山鄉○○村○○路58-1房屋）是我和我兄弟三個人的，我
  不清楚58-1號的地主是誰，也不知道58號的地主是誰，我只知
  道每年繳800元給原告（指庚○○），到了80幾年的時候，原
  告告訴我說還有58-1號，每年就改收1,000元，因為原告也沒
  有告訴我說是誰的土地。至於丙○○家的事情我不知道。」等
  語，是證人游正通固曾表示伊就上揭58-1號房屋有誤收租金情
  事，但未表示伊有以此抵充丙○○、乙○○就其等所有336號
  建物占用系爭103號土地而應給付伊租金之意旨，亦未有代丙
  ○○與乙○○繳交租金情事。故丙○○、乙○○主張訴外人游
  正通所有上開58-1號建物，占用其等所有與系爭103號土地相
  鄰之同所39-5號土地，因伊誤向游正通收取使用該部分土地之
  租金而抵充其等應繳之租金云云，即與事實不符。
(三)又伊並未向訴外人游正通收取游某所有上揭58-1號建物之土地
  租金，縱有錯收租金，依游正通在原審之上述證言，伊亦未以
  收取58-1號建物之土地租金扺充丙○○、乙○○及戊○○○占
  用伊所有如附圖編號所示D3部分土地之租金，無從認定伊與丙
  ○○、乙○○及戊○○○間就原判決附圖編號所示D3部分土地
  有租賃關係存在。
(四)92年租金收據上記載收款人黃文典、黃辰雄，係伊前手即訴外
  人李武雄於92年間取得系爭土地後，因與占有人不熟，而委託
  系爭土地原共有人黃文典、黃辰雄向游正通收取地租。
(五)縱依戶籍謄本所示，認余土炎、余阿水等人設籍在上開336號
  建物，亦僅能說明其有設籍之事實，並不能證明其占用系爭土
  地，是否有合法權源。
三己○○無權占用系爭土地如附圖編號B4部分：
  伊與訴外人吳天財就如附圖編號所示B4部分土地並無租賃關係
  存在，亦未向吳天財收取地租，己○○向吳天財購買之門牌號
  碼宜蘭縣員山鄉○○村○○路62號建物占用伊系爭土地如附圖
  編號B4部分，自屬無權占。
、證據：援用原審提出者，並聲請向宜蘭縣宜蘭地政事務所（
    下稱宜蘭地政事務所）查詢有無地號為員山鄉○○段粗坑小
    段102之3號土地，及訊問證人李武雄。
乙、上訴人丙○○、乙○○及追加被告戊○○○方面：
壹、聲明：
一原判決不利丙○○、乙○○部分廢棄。
二上開廢棄部分，庚○○在第一審之訴及假執行之聲請暨追加之
  訴均駁回。
貳、陳述：除與原判決記載相同者外，補稱略以：
一游正通所有之58-1號建物，坐落伊等所有之同所39-5號土地，
  游正通將占用39-5號土地租金交付庚○○，以代伊等繳交占用
  庚○○所有如附圖所示D3部分土地之租金，伊等本於租賃關係
  占用如附圖所示D3部分土地，自非無權占用。
二依宜蘭地政事務所95年1月9日函，游正通占用伊所有之同所
  39-5號（即E1、E2部分）土地面積為112.05平方公尺，雖僅係
  伊等占用庚○○所有如附圖所示D3部分土地面積215.06平方公
  尺之一半，惟因兩造同意由游正通代伊等繳納地租予庚○○時
  ，並未測量占用面積，而係基於誠信原則繳納地租，自不得以
  游正通占用伊39-5號土地面積僅係伊等占用庚○○所有如附圖
  D3部分土地面積之一半，即謂游正通未代伊等繳納地租。
三系爭土地原共有人眾多，只要游正通將同所39-5號土地租金交
  系爭土地之共有人即可，無庸交給特定人。
四依宜蘭縣員山鄉戶政事務所95年3月17日函復結果略以：宜蘭縣
  三星鄉中華村7鄰4戶粗坑巷37號原始設籍日期為35年10月1日
  ，至43年4月20日整編為粗坑路60-1號及粗坑路61號。其中60-
  1號應係60號之誤植，亦即60號原始設籍應可推算至35年10月1
  日。因此，伊於36年7月1日被上訴人祖父黃憿  總登記前已占
  有系爭103號土地至今，顯係基於與黃憿  前手間之債權關係
  取得使用權，依民法第943條、第947條規定，推定為適法之權
  利，而該權利自非庚○○所能排除。
五訴外人余秀鳳、余碧英、余晴雯、余秀鑾等4人於余阿水54年9
  月19日死亡時確係拋棄繼承，然因年代久遠，資料已滅失，僅
  以宜蘭縣員山鄉○○段粗坑小段39-5號土地辦理繼承登記之登
  記資料證明之。
、證據：援用原審提出者外，補提余阿水、丙○○、乙○○、
    戊○○○日據時期戶籍謄本、宜蘭縣員山鄉○○段粗坑小段
    39-5號土地登記簿謄本為證，並聲請向宜蘭縣員山鄉戶政事
    務所函詢相關事項。
丙、上訴人己○○方面：
壹、聲明：
一原判決不利己○○部分廢棄。
二上開廢棄部分，庚○○在第一審之訴及假執行之聲請均駁回。
貳、陳述：除與原判決記載相同者外，補稱略以：
一門牌號碼宜蘭縣員山鄉○○村○○路62號建物（即如附圖編號
  B4部分）係伊向訴外人吳天財購買，而吳天財有向當時地主承
  租，惟吳天財已搬至海南島，伊無法提出其繳納租金之證明。
二庚○○若提出合理賠償，伊願意搬。系爭土地分割後，伊亦願
  意購買。
、證據：援用原審提出者。
丁、被上訴人甲○方面：
壹、聲明：上訴駁回。
貳、陳述：除與原判決記載相同者外，補稱略以：
一伊自伊祖父起即住在如附圖所示D4部分建物，颱風受損後，伊
  以兒子丁○○名義向黃景祚等3人購買系爭土地，並整修建物
  ，當時系爭土地共有人並未反對，益徵伊確有購買系爭土地。
二伊與系爭土地之部分共有人黃景祚、黃燉烆、黃景崧3人簽訂
  購買系爭土地部分土地之買賣契約載明「立土地買賣契約書人
  黃景祚等10名為甲方」，足徵黃景祚等3人係代表系爭土地全
  體共有人與伊簽訂買賣契約，該買賣契約效力自及於其餘共有
  人，縱認伊與黃景祚等3人簽訂之買賣契約效力不及於其餘共
  有人，因黃燉烆為買賣契約之出賣人，應受買賣契約之拘束，
  黃燉烆去世後，訴外人林玉及庚○○依序為繼承人，自應繼承
  上開買賣契約之義務，是伊基於買賣關係占有系爭土地，自非
  無權占有。
三伊只有丁○○一個兒子，為免日後過戶須繳納遺產稅，而以丁
  ○○名義購買系爭土地，伊百年後，伊所有如附圖所示D4部分
  建物即由丁○○繼承。
、證據：除援用原審提出者外，補提建物結構照片7幀為證。
丙、本院依職權向宜蘭縣宜蘭地政事務所函查93年6月10日複丈
    成果圖所示B4部分分別占用系爭102、103號土地面積各為何
    ，E1、E2部分占用同所39-5號土地面積各為若干。
    理      由
壹、程序方面：
一庚○○於原審主張：丙○○、乙○○公同共有如附圖所示編號
  D3部分建物無權占用伊系爭103號土地，依民法第767條規定請
  求丙○○、乙○○拆屋還地，原審判決丙○○、乙○○敗訴後
  ，雖僅丙○○聲明上訴，惟本件拆屋還地訴訟對於丙○○、乙
  ○○有合一確定之必要，丙○○上訴之效力及於乙○○，先予
  敘明。
二按訴之變更或追加，非經他造同意，不得為之，但訴訟標的對
  於數人必須合一確定時，追加其原非當事人之人為當事人者，
  不在此限，民事訴訟法第466條第1項、第255條第1項第5款定
  有明文。庚○○主張：如附圖所示編號D3部分建物無權占用伊
  所有系爭103號土地，而該建物係訴外人余阿水興建，余阿水
  於54年死亡，由丙○○、乙○○、戊○○○繼承而為其等公同
  共有，於本院準備程序中追加原非當事人之戊○○○為被告（
  見本院卷94頁）。因本件拆屋還地之訴訟標的對於全體共有人
  必須合一確定，依首揭說明，庚○○之追加，於法自無不合。
三按「當事人不得於第二審提出新攻擊或防禦方法。但有下列情
  形之一者，不在此限：一、因第一審法院違背法令致未能提出
  者。二、事實發生於第一審法院言詞辯論終結後者。三、對於
  在第一審已提出之攻擊或防禦方法為補充者。四、事實於法院
  已顯著或為其職務上所已知或應依職權調查證據者。五、其他
  非可歸責於當事人之事由，致未能於第一審提出者。六、如不
  許其提出顯失公平者。」，民事訴訟法第447條第1項定有明文
  。丙○○、乙○○在原法院係抗辯游正通已代伊繳付占用系爭
  103號土地之租金予庚○○，嗣於本院準備程序時，復以依民
  法第943條規定抗辯其占有推定為適法，係就原審所為有權占
  用系爭土地之防禦方法再為補充，依前揭說明，自應准許之，
  合先敘明。
貳、實體方面
一庚○○主張：系爭土地為伊所有，現為己○○所有如附圖所示
  編號B4之建物（門牌號碼宜蘭縣員山鄉○○村○○路62號）、
  丙○○、乙○○共有如附圖所示編號D3之建物（門牌號碼同上
  路336號，整編前為同路60號）、甲○所有如附圖所示編號D4
  之建物（門牌號碼同上路59號）分別占用，渠等之占有俱無正
  當權源等情，爰依民法第767條之規定，求為命渠等拆屋還地
  之判決，並於本院審理時，以戊○○○係與丙○○、乙○○因
  繼承取得上開編號D3之建物所有權，乃追加請求戊○○○與丙
  ○○、乙○○共同拆除上開建物後交還土地（上訴人原審請求
  陳秀春拆屋還地部分，業已勝訴確定）。
二甲○則以：伊為避稅乃以伊子丁○○名義向系爭土地原共有人
  黃景祚、黃燉烆、黃景崧3人購買部分系爭土地，但因土地共
  有人找不齊，以致無法過戶，黃燉烆答應讓伊居住，不收租金
  ，是伊基於買賣關係占用如附圖所示編號D4部分土地，自非無
  權占有等語，資以抗辯。
三丙○○、乙○○、戊○○○則以：游正通所有之門牌號碼宜蘭
  縣員山鄉○○村○○路58之1號建物，坐落伊等所有之同所39-
  5號土地，游正通將39-5號土地租金交付庚○○，以代伊等繳
  交伊等占用庚○○所有如附圖所示D3部分土地之租金，且伊等
  係於35年間即設籍並占用系爭103號土地至今，顯係基於與庚
  ○○之祖父黃憿  前手間之債權關係取得使用權，依民法第
  943條規定，推定為適法之權利，自非無權占用等語置辯。
四己○○則以：如附圖編號B4部分建物係伊向訴外人吳天財購買
  ，而吳天財有向當時地主承租，是伊本於租賃關係占用系爭土
  地等語，資以抗辯。
三兩造不爭之事實
(一)訴外人黃燉烆（上訴人庚○○之祖父，其於系爭土地36年7月1
  日總登記時登記之姓名為黃憿  ，嗣更名為黃燉烆）原為系爭
  土地公同共有人（共有人共計10位），黃燉烆死亡後，由訴外
  人林玉（庚○○之母）繼承而為系爭土地公同共有人，林玉死
  亡後，則由庚○○與訴外人林哲士、林麗珠共同繼承而為系爭
  土地公同共有人，嗣於92年間全體公同共有人將系爭土地出賣
  予訴外人李武雄，並於93年2月17日辦妥移轉登記。後李武雄
  再於93年3月2日以買賣為原因移轉登記予庚○○（系爭土地登
  記謄本、人工登記簿謄本、異動索引紀錄，原法院卷10、11、
  133-156、269頁）。
(二)系爭土地上現有己○○占用如附圖所示之B4部分地上建物（門
  牌號碼宜蘭縣員山鄉○○村○○路62號），占用系爭102號土
  地面積11.71平方公尺，占用系爭103號土地面積74.37平方公
  尺，合計面積86.08平方公尺（宜蘭地政事務所土地複丈成果
  圖、94年9月14日函，原法院卷60頁、本院卷40頁）。
(三)系爭103號土地上如附圖所示之D3部分地上建物（門牌號碼宜
  蘭縣員山鄉○○村○○路336號，整編前為同路60號，面積
  215.06平方公尺）係由訴外人余阿水所建，嗣余阿水於54年9
  月19日死亡時，僅由丙○○、乙○○、戊○○○3人共同繼承
  ，其餘繼承人余秀鳳、余碧英、余晴雯、余秀鑾等人均拋棄繼
  承，又余阿水所遺之宜蘭縣員山鄉○○段粗坑小段39-5號土地
  則由丙○○、乙○○於72年1月4日辦妥繼承登記，應有部分各
  2分之1（宜蘭土地複丈成果圖、戶籍謄本、土地登記簿謄本，
  原法院卷60頁、本院卷105-132、216、217頁）。
(四)甲○占用如附圖所示之D4部分地上建物（門牌號碼宜蘭縣員山
  鄉○○村○○路59號，面積83.70平方公尺）（宜蘭地政事務
  所土地複丈成果圖，原法院卷60頁）。
(五)甲○以其子丁○○名義於56年12月12日，向系爭土地之前手部
  分公同共有人即訴外人黃景祚、黃燉烆、黃景崧購買坐落三星
  鄉○○段粗坑小段102-3號土地，面積0.0295公頃（即295平方
  公尺，換算約89.24坪），並訂立書面之契約書，但迄未辦理
  移轉登記（契約書、土地登記簿謄本，原法院卷31、32、133-
  156頁）。
(六)宜蘭縣轄內並無地號為員山鄉○○段粗坑小段102-3號之土地
  （宜蘭地政事務所94年10月7日函，本院卷66頁）。
(七)訴外人游正通所有門牌號碼宜蘭縣員山鄉○○村○○路58號建
  物（即如附圖所示E1部分，面積167.33平方公尺）係坐落於系
  爭103號土地及丙○○、乙○○共有之同所39-5號土地，其中
  占用39-5號土地面積為16.00平方公尺，另游正通所有之同上
  路58之1號建物物（即如附圖所示E2部分）則全部坐落在上開
  39-5號土地上，面積為96.05平方公尺（宜蘭地政事務所95年1
  月9日函，本院卷91頁）。
(八)己○○所有之宜蘭縣員山鄉○○村○○路62號房屋係向訴外人
  吳天財購得（買賣契約書，原法院卷217頁）。
四本件爭點及本院判斷
  兩造所爭執者，乃甲○占用系爭103號土地如附圖編號D4部分
  、丙○○、乙○○及戊○○○共有之建物占用系爭103號土地
  如附圖編號D3部分、己○○占有系爭土地如附圖編號B4部分是
  否有適法之權源？茲分論如下：
(一)甲○部分：
1.按當事人互相表示意思一致者，無論其為明示或默示，契約即
  為成立，民法第153條第1項定有明文。又契約應以當事人立約
  當時之真意為準，而真意何在，又應以過去事實及其他一切證
  據資料為斷定之標準，不能拘泥文字致失真意，最高法院著有
  19年上字第453號判例可資參照。查，甲○向系爭土地原部分
  公同共有人黃景祚、黃燉烆、黃景崧三人購買系爭土地部分土
  地，並為免除日後遺產稅問題，乃以其子丁○○名義簽約之事
  實，業據其提出契約書為證，復為庚○○所不否認，自堪信為
  真。而依上開契約書，買賣之土地地號固載為「粗坑小段壹０
  貳─參」，惟宜蘭縣轄內土地並無編列上開粗坑小段102-3 地
  號，如上述，所載地號與系爭土地之地號（粗坑小段102、103
  號）相似，堪認系爭契約內所載之土地地號應屬筆誤，實際買
  賣標的物應為系爭土地之部分土地。且甲○現僅占用系爭103
  號土地之面積83.70平方公尺，如前述，並未逾上開契約書約
  定之買受範圍。
2.又上開契約書上雖記載出賣人（甲方）為黃景祚等10名，然僅
  有公同共有人中之黃景祚、黃燉烆、黃景崧3人簽名蓋章，且
  無表明全權代理其餘公同共有人簽訂契約之意旨，再以買賣契
  約係屬債權契約，買受人固得請求出賣人依約履行義務，為此
  僅係當事人間債之效力，但不得以之對抗契約以外第三人，該
  買賣契約之效力自不及於其他公同共有人。惟按繼承人自繼承
  開始時，除本法另有規定外，承受被繼承人財產上之一切權利
  、義務，民法第1148條前段定有明文。而於買賣關係中，物之
  出賣人負有交付標的物之義務，同法第348條第1項亦有明文規
  定。查，上開出賣人之一黃燉烆係庚○○之祖父，黃燉烆死亡
  後，由庚○○之母林玉繼承，林玉死亡後，再由庚○○與林哲
  士、林麗珠共同繼承，是庚○○依繼承之法律關係即應繼受上
  開買賣契約之義務，而買受人向出賣人購買土地，出賣人亦已
  將土地交付買受人管有者，雖迄未辦理所有權移轉登記，然買
  受人基於買賣關係占有標的物，難謂其無法律上之原因，是甲
  ○占有如附圖所示編號D4部分系爭土地，既本於出賣人依買賣
  法律關係所交付，具有正當權源，庚○○繼承此買賣關係出賣
  人之權益，其主張甲○無權占有系爭103號土地，自不足採。
(二)丙○○、乙○○及戊○○○部分：
1.查，訴外人游正通所有之門牌號碼宜蘭縣員山鄉○○村○○路
  58及58-1號建物，經原法院囑託宜蘭地政事務所人員測量後，
  該建物固亦占用同所39-5號土地如附圖E1、E2部分，惟占用面
  積分別為16.00、96.05平方公尺，合計為112.05平方公尺，如
  上述。而依證人游正通於原審證稱：58-1號房屋是伊兄弟三個
  人的，伊不清楚58-1號的地主是誰，也不知道58號的地主是誰
  ，伊只知道每年繳800元給原告（即庚○○），到了80幾年的
  時候，原告說還有58-1號房屋，所以每年就改收1,000元，因
  為原告也沒有說是誰的土地，而關於代繳租金之事依不清楚等
  語（見原法院卷199、200頁），雖可認庚○○有誤收租金情事
  ，但游正通占用面積與丙○○、乙○○及戊○○○占有系爭土
  地面積顯不相當（僅約2分之1），且丙○○等並未舉證證明庚
  ○○明知其情，並與渠等合意以此抵繳渠等應付占用系爭103
  號土地之租金，渠等此部分抗辯即無可採信。
2.又丙○○、乙○○在原審係抗辯其等有租賃權，於本院則與戊
  ○○○抗辯渠等有使用權，所抗辯行使之權利已先後不一，且
  均未見渠等提出就上開所有建物占有系爭土地係本於上開權利
  行使之證明，自難謂渠等依民法第943條規定，可受適法有此
  等權利之推定，所辯：伊等於35年間即設籍並占用系爭103號
  土地至今，顯係基於與庚○○之祖父黃憿  前手間之債權關係
  取得使用權云云，尚無足採。而依民法第944條第1項規定，只
  得推定係以所有之意思占有之，然系爭土地為已登記之土地，
  丙○○、乙○○及戊○○○自無法就其等占有系爭土地部分以
  所有人之意思取得所有權，對抗登記之所有人庚○○。
四上訴人己○○部分：
  查，己○○占用系爭土地如附圖編號B4部分之建物，係向訴外
  人吳天財購得之事實，固據其提出買賣契約書為證，惟出賣人
  吳天財並非系爭土地之共有人，有土地登記謄本在卷可按，而
  己○○辯稱：吳天財向系爭土地共有人承租云云，為庚○○所
  否認，既未據己○○舉證證明，其雖自吳天財處購得系爭房屋
  ，尚難據此即認有使用系爭土地之權利。因此，其抗辯：吳天
  財係向當時地主承租，伊係本於租賃關係占用系爭土地云云，
  亦不足採。
五綜上所述，庚○○本於所有權之法律關係，請求己○○、丙○
  ○、乙○○及戊○○○分別將系爭土地上如附圖B4、D3所示之
  地上建物拆除，並將該分土地返還伊，為有理由，應予准許。
  另甲○占有系爭土地有足以對抗庚○○之權源，庚○○此部分
  之請求為無理由，應予駁回。原審判命己○○、丙○○、乙○
  ○拆屋還地，並為准免假執行之諭知，及就甲○部分所為庚○
  ○敗訴判決，並駁回此部分假執行之聲請，均核無不合。庚○
  ○、己○○、丙○○、乙○○之上訴意旨仍執陳詞，指摘原判
  決不當，聲明廢棄，為無理由，應駁回其等之上訴，並准庚○
  ○追加戊○○○為被告所為請求。
六本件法律關係已經明確，兩造其餘主張及舉證，無礙本院判斷
  ，爰不再一一論述，附此敘明。
七據上論結，本件庚○○、己○○、丙○○、乙○○之上訴均為
  無理由，庚○○追加之訴為有理由。依民事訴訟法第449條第1
  項、第450條、第78條，判決如主文。
中    華    民    國    95    年    5     月    23    日
                      民事第九庭  審判長法  官  黃熙嫣
                                        法  官  呂太郎
                                        法  官  楊力進
正本係照原本作成。
不得上訴。
中    華    民    國    95    年    5     月    23    日
                                        書記官  劉家聲


司法院資訊處製作；財團法人民間司法改革基金會備份。
